# 急急急！报告期无偿划入子公司，合并所有者权益变动表中的资本公积项目如何填列？

提问人：yangyulin787 时间：2016-02-20 15:43:44
救助，遇到这样一个问题。 A公司 2015 年 8 月无偿划入B公司，按同一控制下处理，B公司基本数据如下： 15 年初B公司净资产1,197,332,168.82 元 15 年 7 月末(无偿划转时)B公司净资产为1,285,725,221.40 元 15 年年末B公司净资产为1,403,375,611.10元 其中：实收资本 50,000,000.00 其中：实收资本 50,000,000.00其中：实收资本 50,000,000.00 资本公积 1,210,236,411.85 资本公积
1,222,581,060.30 资本公积 1,371,656,148.36 盈余公积 2,819,599.78盈余公积 2,819,599.78 盈余公积 2,819,599.78 未分
配利润 -65,723,842.81 未分配利润 10,324,561.32 未分配利
润 -21,100,137.04 B公司 15 年净利润为45,420,933.70元，其中：1-7月净利润为76,845,632.06元、8-12月净利润为-31,424,698.36元。 B公司 15 年新增资本公积162,373,315.60元，其中：1-7月新增资本公积13,298,227.54元、8-12月新增资本公积149,075,088.06元。 1 、因报告期内增加子公司，调整年初数时做了如下合并抵消处理 借：B公司所有者权益 1,197,332,168.82 贷：资本公积1,197,332,168.82 将合并前B公司实现的留存收益中归属于母公司的部分自资本公积转入留存收益 借：资本公积 -62,904,243.03 贷：未分配利润 -62,904,243.03 2、 2015 年 7 月B公司无偿划入时，A公司做了如下账务处理 借：长期股权投资 1,285,725,221.40 贷：资本公积 1,285,725,221.40 3、年末合并抵消分录如下 恢复确认B公司当年实现的净利润借：长期股权投资 117,650,389.70 贷：投资收益 -31,424,698.36（8-12月） 资本公积 149,075,088.06（8-12月）
抵消资产负债表 借：B公司所有者权益 1,403,375,611.10 贷：长期股权投资
1,403,375,611.10（117,650,389.70+1,285,725,221.40） 抵消利润表 借：投资收益 -31,424,698.36 资本公积76,845,632.06 (1-7月B公司净利润） 年初未分配利润 -66,521,070.74 贷：未分配利润 -21,100,137.04 注：年初未分配利润差异由其他差异产生，此处不再展开，与我要问的问题关系不大。 15 年以前B公司留存收益归属于A公司部分（假设A公司有足够的资本溢价） 借：资本公积 -63,701,470.96 （ -66,521,070.74+2,819,599.79） 贷：年初未分配利润 -63,701,470.96 问题 1 ：上述年初年末的抵消过程是否正确？ 问题 2 ：同一控制下企业合并，因期初A公司账面上不存在对B公司的长期股权投资，在编制比较报表时，应将B公司的净资产在比较报表中调整到A公司所有者权益项下的资本公积下，但是期末时A公司账面上存在了对B公司的长期股权投资，合并期末报表时，B公司的净资产与长期股权投资进行了抵消。这样就造成合并所有者权益变动表资本公积项目的期初数包含了B公司的净资产，而 15 年 7 月末无偿划入B公司股权时，A公司在个别报表按划入时B公司的净资产确认了长期股权投资及资本公积，因此年末在编制合并报表时，合并所有者权益变动表的资本公积重复计入了B公司的净资产，导致所有者权益表动表的资本公积大于资产负债表的资本公积，只能在"所有者投入和减少的资本-其他"项下，填列“-1,285,725,221.40”元。但觉得这样不对，请问如何处理啊？是不是在合并抵消的时候出错了。 烦请各位及时答疑解惑，不甚感激！！！！

回答人：chenyiwei
在同一控制下的控股合并中，如果被合并方自其设立日开始就一直处于目前的最终控制方的控制下，且最终控制方享有权益的比例未发生过变化，则在编制合并报表追溯重述前期比较数据时，可以采用以下简化方法： （ 1 ）将合并方和被合并方的报表中的资产、负债、损益类各报表项目按“相同项目简单加总”的方法直接加总； （ 2 ）对于被合并方的权益类项目，首先根据合并日持有的购自最终控制方及同一控制下实体的股权比例，计算出每个权益项目中归属母公司股东的部分和归属于少数股东的部分，将归属于少数股东部分的权益合计数计入合并资产负债表中的少数股东权益，将实收资本、资本公积中的归属于母公司股东的部分与合并方的资本公积相加，将盈余公积、未分配利润中的归属于母公司股东的部分与合并方的未分配利润相加，将其他综合收益中归属于母公司股东的部分与合并方的其他综合收益相加。 （ 3 ）根据被合并方各期净利润和其他综合收益发生额乘以（ 1 －合并日持有的购自最终控制方及同一控制下实体的股权比例）得出少数股东损益和归属于少数股东的其他综合收益金额，其余为归属于母公司股东的净利润和其他综合收益金额。 （ 4 ）按常规方法抵销合并方与被合并方之间的内部往来和内部交易。 （ 5 ）于合并日，在合并报表层面应将除了合并方自身股权以外的其他形式的合并对价的账面价值冲减资本公积（本案例中为零），将以合并方自身增发股份方式支付的合并对价中对应的实收资本或股本金额从资本公积转入实收资本或资本公积（本案例中为零）。

提问人：yangyulin787 时间：2016-02-21 09:45:45
非常感谢陈总！ 实在不好意思，B公司股权无偿划入A公司的案例背景我没有介绍全。A、B公司都是国资委下设的全资国有公司，在B公司股权无偿划入A公司之前，双方仅同受国资委控制而不存在构成关联方关系（即双方不存在关联关系）。本年度为优化A、B公司资源配置对国有资产重新整合布局，国资委将B公司100%股权无偿划转给A公司。 因本次交易的发起者和推动者为国资委，并非A、B公司双方自主谈判促成，不是按公允交易的市场条件达成，同时该交易明确为无偿划转。因此，该无偿划转交易，我们在处理时视为同一控制下的合并。 按照上述合并处理原则，导致了所有者权益表动表的本年的资本公积项目与资产负债表的年末资本公积产生差异。只能在"所有者投入和减少的资本-其他"项下填列“-1,285,725,221.40”元。 年初年末的资本公积如何衔接？

回答人：chenyiwei
如果是无偿划转，即合并对价为零，则不应有此差异。建议核对抵销分录的编制，另外用我 2 楼介绍的方法试试看。

提问人：fguiyan 时间：2018-01-27 22:18:39
陈老师，“将盈余公积、未分配利润中的归属于母公司股东的部分与合并方的未分配利润相加”，意思是恢复被合并方留存收益的时候，不需要恢复成盈余公积和未分配利润，把留存收益都恢复成未分配利润，是吗？

回答人：chenyiwei
是。